臺灣板橋地方法院刑事判決　　　　　　　 94年度訴字第379號
公　訴　人　臺灣板橋地方法院檢察署檢察官
被　　　告　甲○○
義務辯護人　柯清貴律師
被　　　告　乙○○
選任辯護人　許卓敏律師
上列被告等因殺人案件，經檢察官提起公訴（93年度偵字第1728
2 號），本院判決如下：
    主  文
甲○○共同以加害生命、身體之事，恐嚇他人致生危害於安全，
累犯，處有期徒刑壹年。
乙○○共同以加害生命、身體之事，恐嚇他人致生危害於安全，
處有期徒刑陸月，如易科罰金，以佰元折算壹日。
扣案之長刀壹把沒收。
    事  實
一、甲○○曾因違反著作權法案件，經臺灣高雄地方法院91年度
    簡字第356 號判決判處有期徒刑四月確定，於民國91年11月
    12日易科罰金執行完畢（再犯本罪構成累犯）。
二、緣甲○○、乙○○及丁○○三人於93年間係位於臺北縣永和
    市○○路○ 段65巷1 號「夢綺咖啡廳」之同事，丙○○則為
    丁○○之男友。丁○○於93年10月22日晚間因故留宿於甲○○之租屋處，引起丙○○之不滿，丙○○與丁○○乃於同年
    月23日22時30分許與甲○○相約在臺北縣永和市○○路○ 段
    10巷口之「福德宮」（即起訴書所指之「土地公廟」）前談
    判，嗣因談判未果，致生誤會。甲○○離開現場後，心有不
    甘，竟萌生恐嚇他人危害安全之犯意，先撥打行動電話通知
    丁○○及丙○○在原地等候，並返回「夢綺咖啡廳」三樓其
    房間內取出其所有之長刀一把（刀刃長約52公分，全長約69
    公分，材質為鋼製，刀刃尖端最寬處約6.5 公分，靠近手把
    最窄處約5 公分，重約0.987 公斤，刀刃鋒利，含黑色布質
    刀套一只，經鑑定非屬槍砲彈藥刀械管制條例所列管之刀械
    ），再聯絡乙○○騎乘車號為WSS- 368號輕型機車一部前來
    ；乙○○依約前往「夢綺咖啡廳」後，見甲○○欲持上開長
    刀外出，問明原委後，竟與甲○○共同基於前開恐嚇他人危
    害安全之犯意聯絡，由乙○○騎乘上開機車搭載甲○○，甲○○則將前開長刀放置於腰腿間，二人乃從「夢綺咖啡廳」
    出發，於同日23時許返回前開「福德宮」現場。同時間丙○○與丁○○接獲甲○○約見之電話後，即停留於原地等候甲○○，並撥打電話向友人羅明偉求援，羅明偉乃撥打電話連
    絡熟識之員警戊○○，請求戊○○前往處理，戊○○接獲通
    知後亦約於同日23時許，前往前開「福德宮」現場，並埋伏
    於該「福德宮」側面洗手檯對面之陰暗騎樓下觀察動靜。
三、嗣乙○○於同日23時許騎乘上開機車搭載甲○○到前開「福
    德宮」前，坐於後座之甲○○則以加害生命、身體之事，對
    丙○○揚言恐嚇稱：「幹，好膽別走，給你死，你再囂張一
    點（台語）」等語，丙○○見狀後心生恐懼，立即轉身逃跑
    進入「福德宮」前之台北縣永和市○○路○ 段10巷之狹窄巷
    道內，乙○○、甲○○隨即騎乘機車加以追逐，戊○○及丁○○見狀亦尾隨追入前開巷道中；丙○○奔跑約百餘公尺至
    上開10巷20號前時，見該巷20號斜對面為一停車空地，並有
    花圃及鐵鏈阻隔（應係同巷15號，惟現場並無建物），即欲
    跳過該花圃及鐵鏈以逃避吳、王二人之追趕，不料因絆到鐵
    鏈而摔倒仰跌於同巷17號前空地邊之矮牆旁，乙○○見狀後
    即將機車停放於同巷20號前，甲○○並即下車以右手拔出所
    攜長刀，接續對丙○○恐嚇稱：「有膽別走、幹、給你死、
    你再囂張一點（台語）」等語，趨前至丙○○仰跌處，持刀
    在丙○○面前揮舞，乙○○則坐於機車駕駛座等待，共同以
    加害生命、身體之事，恐嚇丙○○致生危害於安全。適警員
    戊○○已尾隨追至現場，乃舉槍表明身分，命吳、王二人停
    止動作，蹲於地上，當場以現行犯將甲○○、乙○○二人加
    以逮捕，並扣得甲○○所有供共同恐嚇所用之上開長刀一把
    ；隨後並將吳、王二人帶至位於該「福德宮」附近之臺北縣
    政府警察局永和分局永和派出所偵訊處理。
四、案經被害人丙○○訴由臺北縣政府警察局永和分局報請臺灣
    板橋地方法院檢察署檢察官偵查起訴。
    理   由
一、被告二人之辯解：
    (一)訊據被告甲○○就其本人有攜帶上開扣案長刀一把，請被
      告乙○○騎車搭載其本人至案發現場，追逐告訴人丙○○
      至巷道內，嗣於丙○○跌倒後，其本人並有拿刀下車接近
      丙○○，以此方式恐嚇丙○○致生危害於安全等事實固坦
      白承認；惟辯稱：其本人並未將所攜長刀抽出刀鞘向告訴
      人丙○○揮舞，也沒有對告訴人丙○○喊「給你死（台語
      ）」，其本人只是想嚇嚇丙○○，當時帶該把長刀只是想
      要防身而已云云。
    (二)訊據被告乙○○就其本人知悉被告甲○○有攜帶上開長刀
      ，並搭乘其本人騎乘之機車前往案發地點追逐告訴人丙○○至巷道內，嗣丙○○跌倒在地，被告甲○○有持刀下車
      ，其本人則坐於機車上等情雖坦認不諱；惟辯稱：(1)其本
      人只是單純騎機車搭載被告甲○○到案發現場，並不知道
      事情會變成這樣。(2)當時其本人一開始並不知道被告甲○○有持刀，隨後得知時也勸過被告甲○○，其本人與被告
      甲○○間並沒有要恐嚇告訴人丙○○云云。
二、本院認定被告二人有恐嚇犯行所憑之證據及理由：
    (一)本件被告甲○○於93年10月23日23時許，搭乘被告乙○○
      所騎乘之機車，持前開長刀一把，至臺北縣永和市○○路
      ○ 段10巷口之「福德宮」前，對丙○○口呼「幹，好膽別
      走，給你死，你再囂張一點（台語）」等語，嗣見告訴人
      丙○○逃跑進入前開秀朗路1 段10巷內，被告二人即騎乘
      機車追逐，嗣告訴人丙○○奔跑至該巷20號斜對面停車場
      及花圃跌倒後，被告甲○○即持刀下車並拔刀出鞘，至告
      訴人丙○○面前揮舞等情，業經證人即告訴人丙○○指稱
      ：93年10月23日晚間23時許，被告二人有騎乘機車在前開
      土地公廟（即「福德宮」）前追趕其本人，其本人逃入巷
      道後，被告也騎車追進去，被告甲○○並口呼「不要跑，
      給你死（台語）」等語，其本人後來在巷道跑了100 公尺
      左右跌倒（經指認為臺北縣永和市○○路○ 段10巷20號對
      面），嗣其本人跌倒仰躺於地後，被告二人也停車，被告
      乙○○坐於機車上，被告甲○○則下車抽出長刀向其本人
      揮舞等語綦詳（見偵查卷第65、66、84-86 頁，本院卷第
      96-101頁）；核與證人丁○○證稱：93年10月23日23時許
      ，其本人親眼目睹其男友丙○○遭被告二人持刀追逐，地
      點是在臺北縣永和市○○路○ 段10巷口之福德宮前，當時
      是被告乙○○騎車載著被告甲○○，被告甲○○左手有握
      一把刀放在腰間，口呼「不要走、你再囂張一點（台語）
      」等語，丙○○見狀就跑進前開土地公廟（即「福德宮」
      ）前的巷子，被告二人就騎車追進去，其本人也隨後追進
      去，有看到丙○○跌倒在地（經指認為臺北縣永和市○○
      路○ 段10巷20號對面），被告甲○○那時已經下車，並持
      刀向丙○○揮舞等語（見偵查卷第84、85頁，本院卷第87
      -93 頁）；及證人戊○○證稱：其本人係接獲線報於93年
      10月23日23時許至臺北縣永和市○○路○ 段10巷口之福德
      宮前查訪案情，當時有看到丙○○、丁○○二人在現場，
      嗣被告二人騎機車呼嘯而來，被告甲○○有攜帶長刀一把
      並口呼「有膽別走，幹，給你死（台語）」等語，丙○○
      見狀隨即轉身跑入福德宮前的巷子內，其本人也尾隨追進
      去，看到丙○○跌倒仰躺在地（經指認為臺北縣永和市○○路○ 段10巷20號對面），被告甲○○則下車持刀向丙○○揮舞，被告乙○○則坐於機車上，其本人見狀隨即出示
      證件喝止被告甲○○，並控制場面將被告二人逮捕等語（
      見偵查卷第64、65頁，本院卷第103-109 頁），均相符合
      。且經本院依職權94年8 月29日上午履勘臺北縣永和市○○路○ 段10巷前之「福德宮」週遭之犯罪現場，證人丙○○、丁○○及戊○○等三人於現場指述被告二人騎乘機車
      之來向、追逐告訴人丙○○逃跑之動線、告訴人丙○○跌
      倒之地點及被告二人停車之位置等細節，均互核一致，此
      有本院勘驗筆錄一份、證人丙○○、丁○○及戊○○簽署
      之現場動線圖三份、照片一冊及履勘過程DV錄影帶一卷附
      卷可按，上開DV錄影帶內容亦經本院當庭播放勘驗無誤（
      見本院卷第252-258 、264-292 、329 頁，DV錄影帶存放
      於本院卷第316 頁之證件存置袋內）。綜上調查，自堪認
      證人丙○○、丁○○及戊○○前揭證言應屬實在，堪予採
      信。被告甲○○辯稱：其本人雖然有想要嚇嚇丙○○，但
      沒有對告訴人丙○○喊「給你死（台語）」等語，也未將
      長刀抽出刀鞘對丙○○揮舞云云；證人即同案被告乙○○
      於本院審理中證稱：整個過程中，都沒有看到被告甲○○
      有揮刀云云（見本院卷第114-115 頁），均核與前開事證
      不符，顯係被告二人臨訟卸責、彼此迴護之詞，要無可信
      。
    (二)又本件扣案甲○○所有之長刀一把，刀刃長約52公分，全
      長約69公分，材質為鋼製，刀刃尖端最寬處約6.5 公分，
      靠近手把最窄處約5 公分，重約0.987 公斤，刀刃鋒利，
      含黑色布質刀套一只等情，業經本院當庭勘驗明確，並有
      照片一幀附卷可查（見本院卷第83頁及偵查卷第37頁下方
      照片所示）。是依常情以觀，上開扣案長刀一把長度頗長
      、甚具重量、刀刃鋒利，外觀上極為顯眼，不可能視而不
      見；且若持以揮砍，則具有強大之殺傷力，極易對他人產
      生嚴重之傷害結果，並非純屬防身所用之工具。從而，本
      件被告乙○○辯稱：其本人騎機車去搭載被告甲○○時，
      沒有注意到被告甲○○有攜帶上開長刀，是後來在騎乘機
      車到達現場前，才發現被告甲○○有攜帶該把長刀云云；
      另證人即同案被告甲○○於本院審理中證稱：其本人到現
      場下機車時，被告乙○○才知道其本人有攜帶上開長刀，
      被告乙○○有問他要做何用？其本人說只是要帶著防身云
      云（見本院卷第111 頁），均顯與常理有悖，要屬被告二
      人卸飾之詞，均不足採。
    (三)是被告乙○○既明知被告甲○○攜帶前開顯眼且具有強大
      殺傷力之長刀欲找人談判，竟仍不違其本意而騎機車搭載
      被告甲○○前往上開「福德宮」之現場；且本件被告甲○○見告訴人丙○○仍在現場等候時，又高喊「有膽別走，
      幹，給你死，你再囂張一點（台語）」等情，業經本院認
      定如前，被告乙○○聽聞被告甲○○上開喊叫內容，非但
      不停車勸阻，反而在告訴人丙○○轉身奔逃進臺北縣永和
      市○○路○ 段10巷內時，主動騎車追趕，核被告乙○○所
      為上開情狀，自堪認其與被告甲○○有共同以加害生命、
      身體之事恐嚇告訴人丙○○致生危害於其安全之行為分擔
      與犯意聯絡；是被告乙○○辯稱，其本人只是騎車載被告
      甲○○到現場，並不知道會發生這些事情，其本人與被告
      甲○○並非共犯云云，顯屬臨訟圖卸之詞，自難採信。
    (四)綜上調查，堪認被告二人前揭辯解均非可採，本件事證明
      確，被告二人犯行均堪認定。
三、核被告甲○○、乙○○所為，均係犯刑法第305 條以加害生
    命、身體之事恐嚇他人致生危害於安全罪，公訴意旨漏未斟
    酌此點，而認被告二人係犯同法第271 條第第2 項、第1 項
    之殺人未遂罪，尚有未洽（此部分詳後述），惟其基本事實
    同一，本院自應予審理，並變更其起訴法條。又被告二人就
    上開恐嚇犯行間，互有犯意聯絡及行為分擔，均為共同正犯
    。查被告甲○○有如事實欄第一項所示之犯罪科刑執行前科
    ，有臺灣高等法院被告前案紀錄表一紙附卷可按，其於受有
    期徒刑執行完畢後，五年內再犯本件有期徒刑以上之罪，為
    累犯，應依法加重其刑。爰審酌被告甲○○與丙○○、丁○○因男女感情誤會，不思依正常手段處理，竟持前開極具殺
    傷力之扣案長刀一把，前往案發地點向告訴人挑釁，並飛車
    在暗巷中追逐告訴人，致告訴人跌倒在地，復又下車持前開
    極具殺傷力之長刀對告訴人揮舞，核其所為具有相當之危險
    性，稍一不慎即可能造成告訴人嚴重之傷害，甚至危及生命
    安全，是其犯罪之動機、目的雖非鉅惡，但其犯罪之手段至
    為惡劣，犯罪所生危害甚鉅，且其犯罪後猶否認部分犯行，
    所述避重就輕，顯未誠心悔改等一切情狀，量處如主文第一
    項所示之刑；及審酌被告乙○○與被告丙○○並不熟識、亦
    無恩怨，於受被告甲○○要約一同前往找尋告訴人理論時，
    竟即騎機車搭載被告甲○○前往，無視於甲○○攜帶有扣案
    長刀，極易不慎對告訴人產生嚴重傷害；且被告乙○○騎機
    車搭載甲○○至案發現場時，見告訴人已轉身逃走，竟不知
    懸崖勒馬，反而於深夜騎車追趕告訴人，致告訴人於奔逃中
    跌倒，核其所為實已造成告訴人心理上產生莫大之恐懼，亦
    嚴重妨害社區安寧，其犯罪之動機、目的、手段均非可取，
    所生危害非輕，且其犯罪後推諉卸責，態度不佳等一切情狀
    ，量處如主文第二項所示之刑，並諭知易科罰金之折算標準
    ，以資懲儆。至扣案之長刀一把，為被告甲○○所有供本件
    共犯恐嚇危害安全罪所用之物，爰依法沒收。
四、公訴意旨雖以：被告二人前開所為應係構成刑法第271 條第
    2 項、第1 項之殺人未遂罪責，惟查：
    (一)按刑法上之殺人罪，必以行為人主觀上具有殺人之犯意與
      決心始足當之，又按犯罪事實應依證據認定之，無證據不
      得認定其犯罪事實，刑事訴訟法第154 條第2 項定有明文
      。又告訴人之告訴，係以使被告受刑事訴追為目的，是其
      陳述是否與事實相符，應調查其他事實以資審認，始得為
      不利被告之認定，最高法院52年度臺上字第1300號著有判
      例可資參照。而刑事訴訟上證明之資料，無論為直接或間
      接證據，均須達於通常一般之人均不致有所懷疑，而得確
      信其為真實之程度，始得據為有罪之認定，若其關於被告
      是否犯罪之證明未能達此程度，而有合理懷疑之存在，致
      使無從形成有罪之確信，根據「罪證有疑，利於被告」之
      證據法則，即不得遽為不利被告之認定，亦有最高法院76
      年度臺上字第4986號判例可稽。
    (二)查本件證人即警員戊○○雖於本院審理中證稱：其本人追
      逐被告二人及告訴人丙○○進入巷子後，看到丙○○向左
      跳進花圃，甲○○跳下車追，拿刀子揮向丙○○的背後，
      沒有揮到，然後追逐，丙○○又跑回花圃跌倒，甲○○正
      拿刀要砍下去，其本人才拿槍喝止，其本人看到甲○○在
      土地公廟前有揮一下刀，在追逐的時候，也有揮第二次向
      丙○○的背後揮，丙○○倒地後，揮第三次，被我制止云
      云（見本院卷第107 頁）；惟其於本院現履勘現場時則係
      證稱：當時丙○○繞過福德宮（即前開福德宮）跑進10巷
      內，其本人就追進去，追到同巷14號前面，看見乙○○停
      機車在同巷22號前馬路邊，然後看到甲○○與丙○○在同
      巷17號前之空地追逐（如本院卷第285 頁上方照片所示）
      ，其本人跑到同巷18號前時，王、楊二人就追逐到同巷20
      號前面，丙○○跌倒，正面朝上，甲○○就揮刀砍丙○○
      左肩，其本人在同巷20號前拔槍說不要動，甲○○才停止
      云云（見本院卷第255 頁），前後證述已有出入；亦核與
      證人即告訴人丙○○於本院履勘現場時係證稱：其本人遭
      被告二人追逐，由福德宮跑進進前開10巷內後，往前跑到
      該巷20號對面的停車場（應係同巷15號，現場無建物，見
      本院卷第289 條照片所示），被鐵鏈絆倒，倒在17號前的
      矮牆旁（見本院卷第290 頁上方照片證人丙○○手指處）
      ，其本人跌倒後，被告乙○○才停車，被告甲○○才下車
      走過來，說要給其本人死又揮刀砍其本人，甲○○是下車
      直接走到其本人被鐵鏈絆倒之地點，並沒有下車追逐其本
      人等情節（見本院卷第256 、257 頁），顯然不符。而證
      人即告訴人丙○○為本案之直接被害人，對於受害之經過
      細節應最為清楚，亦無曲詞迴護被告二人之理，且其所指
      跌倒地點，核與證人丁○○指證之地點完全相符（見本院
      卷第278 頁下方照片），是本件自以證人丙○○上開所證
      較為可信，證人戊○○前揭有關被告甲○○下車追砍告訴
      人丙○○之證言，則非可採。
    (三)再查，前開臺北縣永和市○○路○ 段10巷之巷道甚為狹窄
      ，僅得容二、三人併肩行走一節，業經本院勘驗現場查明
      屬實（見本院卷第269 頁、272 頁下方、274 頁下方、27
      6 頁上方、282 頁下方、283 頁上方、288 頁之照片所示
      ），是被告二人騎乘機車追逐告訴人丙○○時，顯難以齊
      頭併進之方式前進，應僅能騎乘機車在丙○○之正後方追
      趕，而被告甲○○又係乘坐於機車之後座，則該機車既未
      能騎至告訴人丙○○之身側，則乘坐於後座之被告甲○○
      除非將長刀擲出，否則豈能揮刀砍向丙○○之背後？從而
      ，證人戊○○前揭有關被告甲○○先後揮刀多次之證言，
      顯與實情不符，要難採為不利於被告認定。
    (四)再者，證人即告訴人丙○○雖指訴被告二人騎車追逐其本
      人至上開10巷20號對面，其本人倒地後，被告甲○○有下
      車持刀揮砍其本人左肩頸部位，經其閃躲沒有砍中，如果
      砍中會砍到其肩頸中間之要害，被告甲○○又再行揮刀時
      ，被警員戊○○到場制止，從其本人跌倒到警員到場，約
      隔了三、五分鐘云云（見本院卷第99-101頁）。惟查，警
      員戊○○於案發當日23時許已事先埋伏於本件福德宮對面
      之騎樓下（見本院卷第279 頁之照片），見被告二人騎乘
      機車追趕告訴人丙○○時，戊○○即行衝出尾隨進入前開
      10巷內，並迅速到場制止被告二人犯行，期間應該沒有三
      、五分鐘那麼久等情，業據證人即員警戊○○證述在卷（
      見本院卷第105 、106 、255 頁）。而本件告訴人丙○○
      倒地地點（即10巷20號對面）與福德宮相距不過約百餘公
      尺，若警員戊○○見狀隨即追入巷道內，衡情自不可能需
      三、五分鐘之久，是證人丙○○此部分之證言應與實情不
      符，要非可採。
    (五)末查，被告甲○○體型壯碩（見本院卷第272 頁上方、27
      4 頁上方照片中身著黃色上衣之人即被告甲○○），所持
      扣案長刀一把刀刃長達52公分，重約1 公斤，持以揮砍，
      威力強大；且被告二人係騎乘機車追趕徒步奔跑之告訴人
      丙○○，丙○○於急奔之下遭鐵鏈絆倒，仰跌於地，面對
      人高馬大又手持上揭長刀之被告甲○○，衡情已難有反抗
      閃躲之餘地，若被告甲○○果欲致告訴人丙○○於死地，
      已跌倒在地之丙○○豈有輕易閃躲、毫髮無傷之可能？是
      本件被告二人辯稱其等並無欲殺害告訴人丙○○之意思，
      被告甲○○另辯稱只是想嚇告訴人丙○○各等語，應堪採
      信。
    (六)綜上所述，審究公訴人提出之所有證據，尚不足以證明被
      告二人確有殺害告訴人丙○○之犯意，此外，本院復查無
      其他積極證據足資認定被告有公訴人所指前開殺人未遂犯
      行，因不能證明被告犯罪，揆諸首揭說明，自難遽論被告
      二人以殺人未遂罪責；惟上開不能證明被告二人共同殺人
      未遂部分，與被告上揭判決恐嚇危害安全有罪部分，為犯
      罪事實同一之同一案件，爰不另為無罪之諭知，併此敘明
      。
據上論斷，應依刑事訴訟法第299 條第1 項前段、第300 條，刑
法第28條、第305 條、第47條、第41條第1 項前段、第38條第1
項第2 款，罰金罰鍰提高標準條例第1 條前段、第2 條，判決如
主文。
本案經檢察官林俊儀到庭執行職務。
中　　華　　民　　國　　94　　年　　10　　月　　27　　日
                  刑事第五庭審判長法　官  陳坤地
                                  法  官  李麗珠
                                  法  官  許映鈞
以上正本證明與原本無異。
如不服本判決，應於送達後10日內向本院提出上訴狀（須附繕本
）。
                                  書記官　呂苗澂
中　　華　　民　　國　　94　　年　　10　　月　　27　　日
附錄本案論罪科刑法條全文：
刑法第305條：
以加害生命、身體、自由、名譽、財產之事，恐嚇他人，致生危
害於安全者，處二年以下有期徒刑、拘役或三百元以下罰金。
